臺灣雲林地方法院民事判決　　　　　　　 94年度訴字第559號
原　　　告　乙○○
被　　　告　甲○○
　　　　　　　　　　　樓之13.
上列當事人間請求損害賠償事件，本院於民國94年12月12日言詞
辯論終結，判決如下：
    主  文
被告應給付原告新台幣拾萬元，及自民國九十四年十月二十一
日起至清償日止，按週年利率百分之五計算之利息。
原告其餘之訴駁回。
訴訟費用由被告負擔三分之一，餘由原告負擔。
本判決第一項得假執行，但被告如以新台幣拾萬元，為原告預
供擔保後，得免假執行。
原告其餘假執行之聲請駁回。
    事實及理由
一、被告未於言詞辯論期日到場，核無民事訴訟法第386 條各款
    所列情形，爰依原告之聲請，由其一造辯論而為判決。
二、原告主張：原告與訴外人周慶祥為夫妻，於民國88年間常有
    陌生女子電請訴外人周慶祥幫忙，原告初不以為意，後因次
    數過於頻繁而迭有齟齬，訴外人周慶祥遂甚少返家過夜，且
    未給付家庭生活費用與原告，原告直覺認有第三者介入，惟
    卻不知悉該第三者為何人，直至訴外人周慶祥不幸於93年 4
    月13日死亡，原告於同月月底至其任職雲林縣斗南分局新崙
    派出所整理遺物時，發現彼等往來之書信，及雲林縣警察局
    懲處人事命令，始知悉該第三者為被告，且彼等自88年年底
    某日起至90年7 月間某日止，在被告位於雲林縣虎尾鎮租屋
    處、現居地等處，連續發生性行為而相姦多次，平均每週約
    有2 次之情，被告基於不法相姦之故意，以背於善良風俗之
    方法而加損害於原告，破壞原告家庭和諧，侵害原告之婚姻
    及人格法益，原告更因之痛不欲生，而原告昔為維持家庭和
    諧、親子和樂，甚至必須在小孩面前強顏歡笑，精神上痛苦
    甚鉅，受有非財產上損害灼然，爰依法提起本訴等語。並聲
    明：
　(一)被告應給付原告1,000,000 元，及自起訴狀繕本送達之翌日
　  起至清償日止，按週年利率5%計算之利息。
  (二)願供擔保，請准宣告假執行。
三、被告則以：原告於88年間明知其夫周慶祥追求被告，更於書
    狀中自承於斯時起即常有人打電話予訴外人周慶祥，訴外人
    周慶祥並逼其離婚之情，足證原告於88年間即已知悉訴外人
    周慶祥與被告感情甚篤，原告竟遲至94年10月11日始提起本
    件訴訟，是原告之損害賠償請求權，業已罹於時效等語置辯
    。並聲明：
　(一)原告之訴及假執行之聲請均駁回。
　(二)如受不利判決，願供擔保請准宣告免為假執行。
四、兩造不爭執之事實：
　　被告與原告之配偶周慶祥自88年年底某日起至90年7 月間某
　  日止，在被告位於雲林縣虎尾鎮租屋處、雲林縣斗南鎮○○
    里○○○路21號5 樓之13等處（於89年8 、9 月間進住），
    連續發生性行為而相姦多次，平均每週約有2 次。被告因上
    開相姦之犯行由本院虎尾簡易庭以93年度虎簡字第309 號判
    處有期徒刑3 月，如易科罰金，以300 （銀）元折算1 日，
    公訴人不服提起上訴，亦經本院以94年度簡上字第21號判決
    駁回上訴確定在案。
五、本件兩造所爭執之處，應在於原告對被告之損害賠償請求權
    ，是否業已罹於時效？茲述之如下：
  (一)按民法第一百九十七條第一項規定：「因侵權行為所生之損
    害賠償請求權，自請求權人知有損害及賠償義務人時起，二
    年間不行使而消滅」。所謂知有損害及賠償義務人之知，係
    指明知而言。如當事人間就知之時間有所爭執，應由賠償義
    務人就請求權人知悉在前之事實，負舉證責任，最高法院72
    年台上字第1428號判例可資參照。被告抗辯原告早知悉其與
    訴外人周慶祥關係菲淺之事實，原告因被告侵權行為所生之
    請求權業已罹於時效等語，為原告所否認，揆之上開判例要
    旨，自應由被告就原告知悉在前之有利於己之事實，負舉證
    之責任。
　(二)被告雖聲請本院訊問證人郭欣如、李政南以證明其所指之上
    開情節為真，然證人郭欣如、李政南前於本院94年度簡上字
    第21號妨害家庭刑事案件審理時業已到庭分別證述綦詳，綜
    觀證人李政南所為之證詞（見該卷第67至70頁），至多僅能
    證明證人李政南曾偶遇訴外人周慶祥攜原告在街上吃東西，
    而見過原告，嗣訴外人周慶祥再攜其所稱之太太即被告至證
    人李政南處訂定保險契約，證人李政南遂事後調侃訴外人周
    慶祥，訴外人周慶祥並告知證人李政南剛離婚情事，然因涉
    及私事，證人李政南未再繼續追問等情；證人郭欣如所為之
    證詞（見該卷第71至76頁）至多僅能證明訴外人周慶祥曾透
    過證人郭欣如居中牽線欲挽回被告，而於挽回被告期間所為
    之行徑、言談各情，凡此均不足以證明原告於88年間即已知
    悉訴外人周慶祥之相姦者為被告一情，是本院認無再訊問證
    人郭欣如、李政南之必要，何況參之被告於91年間以不堪訴
    外人周慶祥騷擾一事為由，向訴外人雲林縣警察局投訴，訴
    外人雲林縣警察局乃予以調查，被告於訴外人雲林縣警察局
    訪談時所為之陳述（見台灣雲林地方法院檢察署93年度發查
    偵字第80號偵查卷第20至22頁），可知原告於斯時尚未發覺
    被告相姦之犯行，而對被告提出告訴等舉，反係被告為請求
    警方高層出面處理訴外人周慶祥騷擾行徑而為指訴，益證原
    告並無被告所指已於88年間知悉訴外人周慶祥之相姦者為被
    告之情。被告雖再陳稱原告已於起訴狀自承於88年間知悉被
    告相姦之犯行，然觀之原告起訴狀所載：「．．卻從八十八
    年開始常有人打手機找我先生，要求幫忙事情，剛開始不以
    為意．．．先生在家過夜的次數越來越少，感情趨至於冷淡
    ，女人的直覺一定是有第三者介入．．．想不到事與願違，
    先生開始逼我離婚．．」等文，僅原告陳稱因訴外人周慶祥
    自88年間起悖於已婚者之常徑，而甚少返家過夜及給付家庭
    生活費用，更屢向原告要求離婚，原告遂猜測係第三者介入
    之故，訴外人周慶祥始有該行徑等語，要無被告所指原告業
    已自承於88年間即知悉被告相姦之犯行之情，此外，被告迄
    今仍無法舉證證明原告已於88年間知悉被告相姦之犯行，原
    告因被告侵權行為所生之請求權業已罹於時效等節為真，是
    被告上開所辯，要無足取。
  (三)有關原告直至93年4 月底始知悉訴外人周慶祥之相姦者為被
    告一事，業據原告提出訴外人周慶祥與被告往來書信2 封、
    雲林縣警察局懲處人事命令為證，復經本院依職權調閱本院
    94年度簡上字第21號全部刑事卷無訛，是堪認原告上開之主
    張，信而有徵，則原告對被告上開行為之損害賠償請求權之
    消滅時效自93年4 月底起算，截至本件94年10月11日起訴為
    止，並未罹於時效消滅，是原告據以提起本訴，於法自屬有
    據，被告爰用時效以為抗辯，容有誤會，自不可採。
六、按因故意或過失，不法侵害他人之權利者，負損害賠償責任
    。故意以背於善良風俗之方法，加損害於他人者亦同，民法
    第184 條第1 項定有明文。而相姦之行為足以破壞他人夫妻
    間之共同生活而非法之所許，此從公序良俗之觀點可得斷言
    ；明知為有配偶之人而與之相姦，侵害為通姦配偶之他方基
    於配偶關係之身分法益，應構成共同侵權行為（最高法院55
    年度台上字第2053號判例意旨參照）。又「不法侵害他人之
    身體、健康、名譽、自由、信用、隱私、貞操，或不法侵害
    其他人格法益而情節重大者，被害人雖非財產上之損害，亦
    得請求賠償相當之金額」「前二項規定，於不法侵害他人基
    於父母、子、女或配偶關係之身分法益而情節重大者，準用
    之。」民法第195 條第1 項、第3 項分別定有明文。被告於
    上開時地與原告之配偶周慶祥相姦，業如上述，是被告已侵
    害原告夫妻間共同生活之美滿與幸福，干擾其婚姻關係，自
    係侵害原告基於配偶關係之身分法益，則原告依據侵權行為
    之法律關係，請求被告賠償非財產上之損害，洵屬有據。
七、再按不法侵害他人之人格權，被害人受有非財產上損害，請
    求加害人賠償相當金額之慰撫金時，法院對於慰撫金之量定
    ，應斟酌實際加害情形、所造成之影響、被害人痛苦之程度
    、兩造之身分地位經濟情形及其他各種狀況，以核定相當之
    數額，最高法院47年度台上字第1221號、51年度台上字第22
    3 號判例可資參照。本院審酌原告為高中畢業，現從事蒜頭
    公司領班工作，每月收入約1 萬餘元，於93年度受有利息、
    租賃所得共計235,936 元，名下並有9 筆不動產（見卷附稅
    務電子閘門財產所得調件明細），被告為高職畢業，現從事
    新光人壽保險股份有限公司代理組長之職務，每月薪資約為
    1 萬餘元，於93年度受有薪資、租賃、股利憑單、獎金等所
    得共計426,493 元，名下並有3 筆不動產（見卷附上開調件
    明細，及被告所提出之學生學籍簿、薪資明細單），兩造經
    濟狀況尚佳，復參酌被告與原告配偶周慶祥結識經過、上開
    通姦期間、被告因相姦罪經本院判處有期徒刑3 月，得易科
　　罰金確定，及原告因被告之相姦行為，干擾原告婚姻關係，
 　 而破壞原告夫妻間共同生活之美滿與幸福，致原告精神痛苦
    不堪，與被告迄仍否認其相姦之犯行等一切情狀，認原告所
    請求之慰撫金數額以300,000 元為適當，逾此部分之請求，
    即難謂有據，不應准許。
八、從而，原告本於侵權行為之法律關係，依民法第184 條第 1
    項、第195 條規定，請求被告給付300,000 元，及自起訴狀
    繕本送達之翌日即94年10月21日起至清償日止，按週年利率
    5%計算之利息，為有理由，應予准許，其餘之請求，則無理
    由，應予駁回。
九、另本判決第1 項原告勝訴部分，係所命給付之金額未逾500,
    000 元之判決，依民事訴訟法第389 條第1 項第5 款規定，
    應依職權宣告假執行，此部分雖經原告陳明願供擔保請准宣
    告假執行，惟其聲請不過促請法院職權發動，本院無庸就其
    聲請為准駁之裁判，附此敘明。又被告陳明願供擔保免為假
    執行，經核原告勝訴部分，核無不合，爰酌定相當擔保金額
    宣告之。至於原告敗訴部分，其假執行宣告之聲請亦失所附
    麗，應併予駁回。
十、訴訟費用負擔之依據：民事訴訟法第79條。
中　　華　　民　　國　　94　　年　　12　　月　　26　　日
                  民事第二庭    法  官  陳秋如
以上正本係照原本作成。
如對本判決上訴，須於判決送達後20日內向本院提出上訴狀（需
提出繕本），並繳納上訴裁判費用到院。
中　　華　　民　　國　　94　　年　　12　　月　　26　　日
                                書記官　沈瑞芳
